【裁判字號】    99,訴,1239
【裁判日期】    990611
【裁判案由】    毒品危害防制條例
【裁判全文】
臺灣臺中地方法院刑事判決              99年度訴字第1239號
公  訴  人  臺灣臺中地方法院檢察署檢察官
被      告  甲○○
上列被告因違反毒品危害防制條例案件，經檢察官提起公訴（98
年度偵緝字第2695號），經本院合議庭裁定改依簡式審判程序審
理，判決如下：
    主    文
甲○○轉讓第一級毒品，累犯，處有期徒刑肆月；又轉讓第一級
毒品，累犯，處有期徒刑肆月；又轉讓第一級毒品，累犯，處有
期徒刑肆月。應執行有期徒刑拾月。
    犯罪事實及理由
一、犯罪事實：甲○○前於民國95年間，因施用第一、二級毒品
    案件，經本院以95年度訴字第2783號分別判處有期徒刑8月
    、7月、9月、4月確定；於96年間，因施用第一級毒品案件
    ，經本院以96年度訴字第1358號判處有期徒刑10月確定；上
    開5罪嗣經分別減為有期徒刑4月、3月又15日、4月又15日、
    2月、5月，並經定應執行刑為有期徒刑1年3月確定，於97年
    7月31日縮刑期滿執行完畢。詎仍不知悔悟，其明知海洛因
    係屬毒品危害防制條例第2條第2項第1款所列管之第一級毒
    品，不得擅自持有、轉讓，竟分別基於轉讓第一級毒品海洛
    因之犯意，於民國98年9月15日、19日、20日，在臺中市維
    新醫院前，各無償轉讓第一級毒品海洛因1包（前2次重量不
    詳，約以注射之方式施用1次之分量、第3次為含袋重0.38公
    克）予賴再添施用。
二、證據名稱：
(一)、被告甲○○於偵查及本院審理中之自白。
(二)、證人賴再添於警詢、偵查中之證述。
(三)、於證人賴再添施用第一級毒品案件中之扣案第一級毒品海洛
    因1小包（含袋重0.38公克）。
(四)、中山醫學大學附設醫院檢驗科藥物檢測中心尿液檢驗報告、
    臺中市警察局第六分局委託驗尿液代號與真實姓名對照表（
    證人賴再添於98年9月21日凌晨0時5分許為警查獲時所採得
    之尿液檢驗結果）、臺灣臺中地方法院檢察署98年度毒偵字
    第3708號緩起訴處分書各乙份在卷可參。
(五)、臺灣臺中地方法院檢察署刑案資料查註紀錄表、臺灣高等法
    院被告前案紀錄表（被告前案及素行之認定）。
三、論罪科刑部分：
(一)、核被告甲○○所為，均係犯毒品危害防制條例第8條第1項之
    轉讓第一級毒品罪。
(二)、被告轉讓海洛因前，持有海洛因之低度行為，為轉讓海洛因
    之高度行為所吸收，不另論罪。
(三)、被告曾犯犯罪事實欄所示罪執行完畢，其於刑之執行完畢後
    ，5年以內再故意犯本件有期徒刑以上之罪，均為累犯，各
    應依刑法第47條第1項之規定加重其刑。
(四)、查最高法院95年5月23日刑事庭第八次會議決議，關於法律
    變更之比較適用原則，於比較時應就罪刑有關之共犯、未遂
    犯、想像競合犯、牽連犯、連續犯、結合犯，以及累犯加重
    、自首減輕暨其他法定加減原因（如身分加減）與加減比例
    等一切情形，本於統一性及整體性原則，綜其全部罪刑之結
    果而為比較。又毒品危害防制條例第17條業已修正，並於98
    年5月20日公布，同年月22日施行（按法規之制定與法規之
    修正，如有特定生效日之必要者，依中央法規標準法第14條
    或第20條第2項準用第14條之規定，應分別特定其施行日期
    。法規制定或前次修正基於特殊因素所特定之施行日期，並
    不適用於日後修正或再次修正之條文。又法律之制定或修正
    ，若未明定施行日期者，中央法規標準法雖未規定應自何時
    生效，然法律既經制定或修正並經總統公布，自應依一般原
    則，自公布日起算至第3日發生效力。至於92年7月9日修正
    公布之毒品危害防制條例第36條規定：「本條例自公布後6
    個月施行。」其立法理由係謂：「(一)依修正草案案第2條第3
    項規定，法務部需會同衛生署成立審議委員會每3個月定期
    檢討調整毒品之分級及品項，而本次新增第四級毒品，有需
    要在新法施行前先經該審議會檢討後再調整公布，爰預留6
    個月緩衝期，以利處理。(二)依本條例新修正之規定，有必要
    再訂定相關子法及修正相關法規，以配合本條例之施行，故
    亦有需要預留適當緩衝期，以利訂頒相關子法及相關法規之
    配合修正。」，故該條規定，顯係因應該次修正之需，始預
    留適當之緩衝期。與本次之修正並未定有施行日期之特別規
    定，且亦未明示係基於何特殊因素而修正，自並不能適用92
    年7月9日修正公布之毒品危害防制條例第36條自公布後6個
    月施行之規定。），是被告於98年9月15日、19日、21日犯
    轉讓第一級毒品罪，自應直接適用98年5月20日公布，於98
    年5月22日施行之毒品危害防制條例第17條之規定。本件被
    告於偵審中均自白其犯行，應適用毒品危害防制條例第17條
    第2項之規定減輕其刑，並先加後減之。
(五)、再依毒品危害防制條例第17條第1項規定，犯該條例第4條至
    第8條、第10條或第11條之罪，供出毒品來源，因而查獲其
    他正犯或共犯者，減輕或免除其刑。被告業於偵查中供出其
    毒品來源並因而查獲上手魏國華，且魏國華所涉違反毒品危
    害防制條例案件業由臺灣臺中地方法院檢察署檢察官偵辦中
    （99年度偵字第9465號），此觀諸被告之警詢、偵查筆錄及
    本案起訴書之記載即明，是被告確有於犯毒品危害防制條例
    第8條第1項之罪，供出毒品來源，因而查獲其他正犯之情存
    在，爰依毒品危害防制條例第17條第1項規定，就被告所犯
    前開轉讓第一級毒品之部分，均減輕其刑，並依法遞減之。
(六)、另按轉讓毒品達一定數量者，加重其刑至二分之一，其標準
    由行政院定之，毒品危害防制條例第8條第6項定有明文；行
    政院並據該規定於93年1月7日發布轉讓持有毒品加重其刑之
    數量標準，該標準第2條第1項第1款規定，轉讓第一級毒品
    ：淨重5公克以上者，加重其刑至二分之一。然查本件被告
    無償轉讓海洛因予證人賴再添施用3次，其中第1、2次其轉
    讓毒品之確切重量為何，並無積極證據足資證明，揆諸罪證
    有疑，利歸被告之原則，應認被告轉讓之海洛因數量，並未
    達上開規定淨重5公克以上之加重標準，另第3次轉讓之數量
    為海洛因1小包，含袋重為0.38公克，確未逾淨重5公克，是
    本件被告轉讓第一級毒品之數量，應均未有適用毒品危害防
    制條例第8條第6項加重之規定，併此敘明。
(七)、被告所犯上開3次轉讓第一級毒品罪間，犯意個別，行為互
    殊，顯係基於各別犯意為之，應分論併罰。
(八)、爰審酌被告無視於國家杜絕毒品犯罪之禁令，將其所持有之
    第一級毒品海洛因轉讓予他人施用，使受讓之吸毒者更加產
    生依賴性，所為嚴重戕害國民健康與社會治安，惡性非輕，
    且其前有多次毒品前科（有上開前案紀錄表可按），堪認素
    行非佳，再兼衡酌被告之智識程度、犯罪動機、目的、手段
    及其犯後坦承犯行，態度尚佳等一切情狀，各量處如主文所
    示之刑，併定其應執行刑，以示懲儆。
據上論斷，應依刑事訴訟法第273條之1第1項、第299條第1項前
段、第310條之2，毒品危害防制條例第8條第1項、第17條第1項
、第2項，刑法第11條前段、第47條第1項、第51條第5款，判決
如主文。
中    華    民    國    99    年    6     月    11    日
                        臺灣臺中地方法院刑事第十六庭
                            法  官  劉麗瑛
以上正本證明與原本無異。
如不服本判決應於收受判決後10日內向本院提出上訴書狀，並應
敘述具體理由；其未敘述上訴理由者，應於上訴期間屆滿後20日
內向本院補提理由書（均須按他造當事人之人數附繕本）「切勿
逕送上級法院」。
                            書記官  王玟
中    華    民    國    99    年    6     月    11    日
附錄論罪科刑法條
毒品危害防制條例第8條第1項
轉讓第一級毒品者，處1年以上7年以下有期徒刑，得併科新臺幣
1百萬元以下罰金。

司法院資訊處製作；財團法人民間司法改革基金會備份。
